臺灣苗栗地方法院交通事件裁定　　　　　　　　　　　　九十年度交聲字第九四號
　　移送機關　交通部公路局新竹區監理所苗栗監理站
　　異議人即
　　受處分人　甲○○
右列受處分人因違反道路交通管理處罰條例案件，對於交通部公路局新竹區監理所苗
栗監理站中華民國九十年九月二十一日所為之處分（原處分案號：竹監苗字第駕裁五
四─Ｚ00000000號），聲明異議，本院裁定如左：
    主  文
原處分撤銷。
甲○○駕駛汽車不遵守道路交通標誌之指示，而道路交通管理處罰條例第二章各條無
處罰規定，處罰鍰新臺幣壹仟陸佰元並記違規點數壹點。                  `
    理  由
一、本件聲明異議意旨略以：異議人即受處分人於民國九十年七月二十五日十二時二
    十五分許，駕駛牌照號碼ＭＦ─一○三五號自用小客車，在國道一號高速公路南
    向重慶入口匝道處，經警以「不依規定車道行駛（行駛大客車專用道）」為由逕
    行舉發，嗣由移送機關依道路交通管理處罰條例第三十三條第一項及第六十三條
    第一項之規定，處罰異議人罰鍰新台幣三千元及記違規點數一點，惟舉發地點之
    匝道入口僅左側路旁設有「南下外側車道大客車專用」之長條形標誌係指示標誌
    ，外側車道上方並無懸掛禁制及禁止汽車進入之標誌，設置不明顯、我國道路交
    通法規並無規範外側車道大客車專用之交通標誌之規定、設立點不符非車道入口
    上方懸掛管制標誌、地面上之「大客車專用」字樣亦非清晰易見，而認該標誌之
    設置違法悖理，爰請求撤銷原處分云云。
二、按道路交通管理處罰條例第四條駕駛人駕駛車輛，或行人在道路上應遵守道路交
    通標誌、標線、號誌之指示，並服從執行交通勤務之警察，或依法令執行指揮交
    通及交通稽查任務人員之指揮，道路交通管理處罰條例第四條第一項定有明文。
    又汽車駕駛人，駕駛汽車有不遵守道路交通標誌、標線、號誌之指示之情形，而
    本章各條無處罰之規定者，處新臺幣九百元以上一千八百元以下罰鍰；汽車駕駛
    人有第六十條第二項第三款之情形者，除依原條款處罰鍰外，並應予以記違規點
    數一點，同法第六十條第二項第三款、第六十三條第一項第一款亦分別定有明文
    。
三、訊據異議人固不否認其有不遵守道路交通標誌、標線之指示而駛入大客車專用道
    之情形，惟辯稱：「因為檢舉我違規，我有重回現場，他的設施，在重慶北路南
    下入口匝道有立牌子『南下外側為大客車專用』，到五分之二有南、北匯入口，
    後來換雙車道，沒有立大客車專用，再往前約十公尺，地上才有寫『大客車專用
    』，但我們開車不易看到，他後來雖有設立大客車專用標誌，但沒有設立禁止汽
    車進入的標誌，所以我聲明異議」云云。經查，異議人駕車行至前揭為警拍照舉
    發路段前，在進入交流道入口匝道之左側，樹立有直立式之『南下外側車道大客
    車專用』之綠色底色、白色字樣之行車指示告示牌；車輛往前行，外側車道地面
    上亦清晰可見白色之『大客車專用』標字；繼而往前行，路面正上方高架橋處懸
    掛有車道指定大客車專行標誌（藍色底色，上有白色公車圖樣，下有白色箭號）
    ，該標誌之設置依據為道路交通標誌標線號誌設置規則第六十九條標誌「遵28」
    ，且該標誌屬該法第二章第三節所規範之禁制標誌，車輛駕駛人應嚴格遵守，否
    則即應受行政裁罰；最後，於高速公路外側護欄上樹立有直立式之『大客車專用
    外側車道』之綠色底色、白色字樣行車指示告示牌；即至異議人為警拍照舉發之
    行車地點為止，上下左右方位分別設置總計四面交通標誌，此有交通部臺灣區○
    道○○○路局九十年十一月二十三日管九十字第二四五一六號函所附照片圖在卷
    足稽，且該四面標誌於異議人違規當日即已設置於該路段，此亦經異議人自承在
    卷（參見本院九十年十一月十二日訊問筆錄）；另查，異議人違規當日天氣晴朗
    ，車流量亦不多，此觀該舉發照片即知，而異議人竟指稱前揭標誌設置不清，不
    知道有設立標誌云云，顯係昧於事實及欠缺駕駛人所應具備且最基本之對路面標
    誌、標線及路況應有之注意，其雖非明知故犯，惟係漫不經心，對於未注意上開
    標誌而駛入大客車專用道之違規行為顯有疏失。是異議人駕駛汽車不遵守道路交
    通標誌之指示，行駛於大客車專用外側車道之違規事證明確，異議人之異議顯無
    理由。末查，本件並無高速公路交通管制規則所定之道路管制狀況，惟移送機關
    誤為援引道路交通管理處罰條例第三十三條第一項「汽車駕駛人行駛於高速公路
    或設站管制之道路，而不遵管制」及同法第六十三條第一項之規定，而為裁罰之
    依據，顯與本件事實不符，其認事用法容有違誤，原處分應予撤銷。本院審酌異
    議人之違規情節嚴重，依道路交通管理處罰條例第四條第一項及同法第六十條第
    二項第三款、第六十三條第一項第一款之規定，裁處罰鍰新臺幣一千六百元及記
    違規點數一點。
四、據上論斷，本件異議雖無理由，然原處分機關因適用法條錯誤致原處分違法，本
    院即應撤銷原處分，並依首揭規定裁處異議人如主文第二項所示之處罰。
五、依道路交通案件處理辦法第二十條，裁定如主文。
中      華      民      國    九十一    年      七      月    三十一    日
                               臺灣苗栗地方法院交通法庭
                                   法  官  林  燦  都
右正本證明與原本無異。
如不服本裁定，應於送達後五日內，向本院提出抗告狀。
                                   書記官  陳  建  分
中      華      民      國    九十一    年      七      月    三十一    日
